臺灣高等法院民事裁定　　　　　　　　 100年度抗字第1739號
抗　告　人　徐燕兒
　　　　　　胡德新
　　　　　　胡德翔
　　　　　　胡德芳
上列抗告人因與相對人臺北市文山區戶政事務所間訴訟救助事件
，對於中華民國100年10月18日臺灣臺北地方法院100年度救字第
236號裁定提起抗告，本院裁定如下：
    主  文
抗告駁回。
抗告訴訟費用由抗告人負擔。
    理  由
一、抗告意旨：伊因相對人違法受理單方「（異地）結婚」之申
    請及登記，造成重婚事實，致伊權利遭受不法侵害，遂訴請
    相對人賠償美金500萬元（原法院100年度重國字第23號）。
    惟因臺灣地區設有匯款額度上限，伊繳納裁判費受阻，復無
    台灣親友可代為繳納，本件訴訟有勝訴希望，爰聲請訴訟救
    助。原法院以伊未釋明無資力事由，且無從函詢伊居住地稅
    捐機關以調查資力狀況，遂裁定駁回聲請。然本件顯有勝訴
    之望，基於人道與公共議題，法院不得僅考慮繳納裁判費情
    事。故原裁定實有違誤，爰提起抗告請求廢棄原裁定，並准
    許抗告人訴訟救助云云。
二、按當事人無資力支出訴訟費用者，法院應依聲請，以裁定准
    予訴訟救助，但顯無勝訴之望者，不在此限，無資力支出訴
    訟費用之事由，應釋明之，民事訴訟法第107條第1項、第
    109條第2項定有明文。又釋明事實上之主張者，得用可使法
    院信其主張為真實之一切證據。但依證據之性質不能即時調
    查者，不在此限，同法第284條亦定有明文。再者，聲請訴
    訟救助依民事訴訟法第109條第2項、第284條之規定，應提
    出能即時調查之證據，以釋明請求救助之事由，如聲請人並
    未提出證據，或依其提出之證據，未能信其無資力支出訴訟
    費用之主張為真實，即應將其聲請駁回，並無派員調查之必
    要（最高法院26年滬抗字第34號判例意旨可稽）。又所謂無
    資力係指窘於生活，且缺乏經濟信用者而言（最高法院43年
    台抗字第152號判例參照）。
三、經查，抗告人並未表明其無資力支付訴訟費用，亦未提出能
    即時調查之證據，以釋明無資力之事實，顯與上開規定不符
    。至於抗告人泛稱繳納裁判費遭遇困難，但伊有勝訴希望，
    且本件涉及人道與公共議題，法院應准予訴訟救助云云；均
    與訴訟救助要件無涉，自無可採。何況，得以分次匯款等方
    式處理匯款上限問題，是抗告人所述並無可信。從而，原裁
    定認抗告人不符合聲請訴訟救助要件，遂裁定駁回其聲請，
    依法並無不合（抗告人誤認原裁定以顯無勝訴希望而駁回）
    。抗告意旨指摘原裁定不當，聲明廢棄，為無理由，應予駁
    回，爰裁定如主文。
中    華    民    國  100    年    12    月     16    日
                   民事第二十庭
                       審判長法  官 張  蘭
                             法  官 林曉芳
                             法  官 吳燁山
正本係照原本作成。
本裁定除以適用法規顯有錯誤為理由外，不得再抗告。如提起再
抗告，應於收受後10日內委任律師為代理人向本院提出再抗告狀
。並繳納再抗告費新台幣1000元。
中    華    民    國   100    年    12    月    19    日
                              書記官 于  誠